臺灣臺中地方法院刑事判決
110年度訴字第751號
公  訴  人  臺灣臺中地方檢察署檢察官
被      告  黃冠博



選任辯護人  范成瑞律師（法扶律師）
被      告  黃冠瑋



指定辯護人  本院公設辯護人梁乃莉  
上列被告等因違反毒品危害防制條例案件，經檢察官提起公訴（
110年度偵字第1589號），本院判決如下：
    主    文
黃冠博共同販賣第三級毒品，處有期徒刑參年柒月。未扣案之犯
罪所得新臺幣壹仟元沒收，於全部或一部不能沒收或不宜執行沒
收時，追徵其價額。
黃冠瑋共同販賣第三級毒品，處有期徒刑參年陸月。
    犯罪事實
一、黃冠博、黃冠瑋均明知混有第三級毒品4-甲基甲基卡西酮成
    分之咖啡包（簡稱毒咖啡包），不得販賣，竟意圖營利，共
    同基於販賣第三級毒品之犯意聯絡，先由黃冠博以通訊軟體
    微信所申設之帳號「必勝客」，在網路群組張貼販毒廣告，
    於民國109年6月3日1時許，王松傑透過上揭微信帳號與黃冠
    博聯繫，約定以新臺幣（下同）1,000元購買2包毒咖啡包後
    ，黃冠博再指示黃冠瑋前往王松傑位於臺中市○○區○○路0段0
    00號住處之中庭，交付2包毒咖啡包予王松傑並收受1,000元
    之價金。嗣因王松傑於同日1時35分許，行經臺中市○○區○○
    路0段000號附近，經警方盤查主動交付上開毒咖啡包，循線
    查悉上情。
二、案經臺中市政府警察局第四分局報告臺灣臺中地方檢察署檢
    察官偵查起訴。
    理    由
一、證據能力部分：
  ㈠按被告以外之人於審判外之陳述，雖不符刑事訴訟法第159條
    之1至第159條之4之規定，而經當事人於審判程序同意作為
    證據，法院審酌該言詞陳述或書面陳述作成時之情況，認為
    適當者，亦得為證據；又當事人、代理人或辯護人於法院調
    查證據時，知有第159條第1項不得為證據之情形，而未於言
    詞辯論終結前聲明異議者，視為有前項之同意，刑事訴訟法
    第159條之5定有明文。經查，本判決以下所引用被告以外之
    人於審判外之言詞或書面陳述，對被告黃冠博及黃冠瑋而言
    ，性質上均屬傳聞證據，惟被告等及其辯護人均已知悉有刑
    事訴訟法第159條第1項之情形，而與其等之辯護人均同意該
    等證據有證據能力（見本院卷第103頁、第239頁），本院審
    酌上開證據作成時之情況，尚無違法取證或不當之情形，復
    與本案之待證事實間具有相當之關聯性，以之作為證據應屬
    適當，揆諸上開規定，應認有證據能力。
  ㈡又傳聞法則乃對於被告以外之人於審判外之言詞或書面陳述
    而為之規範，本判決以下所引用之非供述證據，無刑事訴訟
    法第159條第1項規定傳聞法則之適用，且與本案待證事實具
    有關聯性，亦查無依法應排除其證據能力之情形，依法自得
    作為證據。
二、認定犯罪事實所憑之證據及理由：
   ㈠上揭犯罪事實，業據被告黃冠博、黃冠瑋於偵查、本院準備
     程序及審理時均坦承不諱，核與證人即購毒者王松傑於警
     詢及偵查中之證述相符，並有證人與暱稱「必勝客」之微
     信對話紀錄擷圖翻拍照片3張、監視器錄影畫面翻拍照片24
     張、臺中市政府警察局第四分局搜索扣押筆錄、扣押物品
     目錄表、109年6月3日現場蒐證及扣案物品照片8張、衛生
     福利部草屯療養院109年6月18日草療鑑字第1090600272號
     鑑驗書在卷可佐，足認被告等前揭任意性自白與事實相符
     ，堪以採信。
   ㈡再按販賣毒品者，其主觀上須有營利之意圖，且客觀上有販
     賣之行為，即足構成，至於實際上是否已經獲利，則非所
     問（最高法院93年度台上字第1651號判決意旨參照）。我
     國查緝毒品之施用或販賣一向執法甚嚴，對於販賣毒品者
     尤科以重度刑責，又販賣毒品既係違法行為，當非可公然
     為之，亦無公定價格，且容易分裝並增減分量，而每次買
     賣之價量，可能隨時依雙方關係深淺、資力、需求量及對
     行情之認知、來源是否充裕、查緝是否嚴謹、購買者被查
     獲時供述購買對象之可能風險之評估等情形，而異其標準
     ，非可一概而論，是販賣之利得，誠非固定，除非經行為
     人詳細供出各次所販賣之毒品之進價及售價，且數量俱臻
     明確外，實難查得其交易實情，且販賣毒品係重罪，且毒
     品量微價高，取得不易，若非有利可圖，一般人當無甘冒
     重度刑責而提供毒品給他人可能，是其販入之價格必較售
     出之價格低廉，而有從中賺取買賣價差或量差牟利之意圖
     及事實，應屬合理之認定，縱使販賣之人從價差或量差中
     牟利方式雖異，其意圖營利之非法販賣行為，均屬有償行
     為，苟被告無利潤可圖，衡情應無冒遭供出來源而被查緝
     法辦之風險，而使他人取得毒品之理，是本案犯行對被告
     等而言，均確屬有利可圖，其等始願為之，被告等確有從
     中獲利之意圖甚明。
   ㈢綜上所述，本案事證明確，被告等犯行均堪認定，應依法論
     科。
三、論罪科刑：
  ㈠新舊法比較：
    毒品危害防制條例第4條第1項及同條例第17條第2項等規定
    ，於109年1月15日修正公布，並自被告等行為後之109年7月
    15日生效施行：
  ⒈修正前毒品危害防制條例第4條第3項規定：「製造、運輸、
    販賣第三級毒品者，處7年以上有期徒刑，得併科新臺幣7百
    萬元以下罰金。」；修正後則規定：「製造、運輸、販賣第
    三級毒品者，處7年以上有期徒刑，得併科新臺幣1千萬元以
    下罰金。」，經比較修正前、後之規定，修正後併科罰金部
    分刑度提高，當以修正前之規定較有利於被告等。
  ⒉又修正前毒品危害防制條例第17條第2項規定：「犯第4條至
    第8條之罪於偵查及審判中均自白者，減輕其刑」；修正後
    規定為：「犯第4條至第8條之罪於偵查及歷次審判中均自白
    者，減輕其刑」。經比較修正前、後之規定，修正後須於「
    歷次」審判中均自白犯罪，始得依該條規定減輕其刑，仍以
    修正前之規定較有利被告。準此，經整體綜合比較結果，被
    告等本件應依刑法第2條第1項前段之規定，適用其行為時法
    即修正前毒品危害防制條例之上開規定。
  ㈡核被告等所為，均係犯修正前毒品危害防制條例第4條第3項
    之販賣第三級毒品罪。
  ㈢被告2人就本案犯行間，具有犯意聯絡及行為分擔，應論以共
    同正犯。
  ㈣被告等就本案均於偵查及審理中坦承犯行，業如前述，爰依
    修正前毒品危害防制條例第17條第2項規定，均減輕其刑。
  ㈤按刑法第59條所規定之酌量減輕其刑，必其犯罪另有特殊之
    原因、環境或背景，在客觀上足以引起一般之同情，且於法
    律上別無其他應減輕或得減輕其刑之事由，認即予以宣告法
    定最低度刑猶嫌過重者，始有其適用。此所謂法定最低度刑
    ，固包括法定最低本刑，惟遇有其他法定減輕之事由者，則
    應係指適用其他法定減輕事由減輕後之最低度刑而言。倘被
    告別有其他法定減輕事由者，應先適用法定減輕事由減輕其
    刑後，猶認其犯罪之情狀顯可憫恕，即使科以該減輕後之最
    低度刑仍嫌過重者，始得適用刑法第59條規定酌量減輕其刑
    （最高法院111年度台上字第246號判決意旨參照）。被告等
    之辯護人均為其辯護稱：請依刑法第59條規定減輕其刑等語
    （見本院卷第313-314頁）。然查，被告等共同販賣第三級
    毒品犯行，依前揭偵審自白規定減輕其刑後，最輕本刑均為
    有期徒刑3年6月以上，衡以販賣毒品行為助長毒品流通，對
    社會治安危害甚大，已無量處最輕本刑猶嫌過重之事由，爰
    不再依刑法第59條規定減輕其刑，附此敘明。
  ㈥爰以行為人之責任為基礎，審酌被告等不顧國家禁絕毒品之
    禁令，由被告黃冠博與王松傑約定以1000元販賣含有第三級
    毒品之咖啡包2包，並由被告黃冠瑋前往交付毒品之犯罪手
    段、對社會治安所生危害，及被告等均坦承犯行之犯後態度
    ，兼衡被告黃冠博於本院審理時自陳大學肄業之智識程度、
    曾從事車床、消防配管之生活狀況；被告黃冠瑋自陳國中畢
    業之智識程度、曾從事配管之生活狀況等一切情狀，各量處
    如主文第1、2項所示之刑。
四、沒收部分：
  ㈠按犯罪所得，屬於犯罪行為人者，沒收之。前二項之沒收，
    於全部或一部不能沒收或不宜執行沒收時，追徵其價額。刑
    法第38條之1第1項前段、第3項定有明文。次按共同正犯犯
    罪所得之沒收暨追徵，應就各人實際所分得之數為之，若僅
    其中某一共同正犯對於犯罪所得具有事實上之處分權限，而
    其他共同正犯均無事實上之共同處分權限者，則僅於該特定
    對於犯罪所得具有事實上處分權限之正犯宣告罪刑項下諭知
    沒收暨追徵即可（最高法院109年度台上字第4571號判決意
    旨參照）。
  ㈡經查，被告等販賣毒品咖啡包2包予王松傑，由被告黃冠瑋向
    王松傑收取1000元等情，業已認定如前，且被告黃冠博於偵
    查中自承黃冠瑋有將該1000元交給我等語明確（見偵卷第40
    頁），足認本案犯罪所得係被告黃冠博具有事實上處分權，
    並無其他證據足證被告黃冠瑋有分得任何犯罪所得，爰依上
    揭規定，就被告黃冠博取得之1000元犯罪所得，於其主文下
    宣告沒收，因該等金錢並未扣案，併予諭知追徵。
據上論斷，應依刑事訴訟法第299條第1項前段，修正前毒品危害
防制條例第4條第3項、第17條第2項，刑法第2條第1項前段、第1
1條前段、第28條、第38條之1第1項前段、第3項，判決如主文。
本案經檢察官康存孝提起公訴，檢察官葉芳如、李濂到庭執行職
務。
中　　華　　民　　國　　111 　年　　3 　　月　　10　　日
                  刑事第六庭  審判長法  官  柯志民
                                    法  官  蔡逸蓉 
                                    法  官  陳昱翔
以上正本證明與原本無異。
如不服本判決應於收受判決後20日內向本院提出上訴書狀，並應
敘述具體理由；其未敘述上訴理由者，應於上訴期間屆滿後20日
內向本院補提理由書（均須按他造當事人之人數附繕本）「切勿
逕送上級法院」。
                                    書記官  陳筱惠
中　　華　　民　　國　　111 　年　　3 　　月　　10　　日
附錄論罪科刑法條
（修正前）毒品危害防制條例第4條第3項
製造、運輸、販賣第三級毒品者，處七年以上有期徒刑，得併科
新臺幣七百萬元以下罰金。